【裁判字號】    95,上訴,35
【裁判日期】    950323
【裁判案由】    贓物等
【裁判全文】
臺灣高等法院高雄分院刑事判決          95年度上訴字第35號
上  訴  人  臺灣屏東地方法院檢察署檢察官
上  訴  人
即  被  告  丙○○
被      告  乙○○
上列上訴人因被告贓物等案件，不服臺灣屏東地方法院93年度訴
字第873 號中華民國94年11月30日第一審判決（起訴案號：臺灣
屏東地方法院檢察署93年度偵字第271 、5138號），提起上訴，
本院判決如下：
    主  文
原判決關於乙○○收受贓物部分及丙○○部分撤銷。
乙○○收受贓物，處有期徒刑伍月，如易科罰金，以佰元折算
壹日。緩刑年，緩刑期內付保護管束。
丙○○無罪。
其他上訴駁回。
    事  實
一、乙○○明知丁○○於92年11月10日14時30分許，在屏東縣新
    園鄉○○村○○路275 號旁，交予其使用之車牌號碼XAT-78
    9 號重型機車，係屬贓物（該重型機車係孔莊麗雪所有，由
    甲○○所使用，於92年10月26日凌晨4 時許，停放在屏東縣
    東港鎮朝安里舊魚市場旁，而為丁○○所竊取，甲○○於當
    日上午12時30分許發現失竊），竟仍予以收受使用。嗣於同
    年11月11日凌晨1 時30分許，騎乘上開機車途經屏東縣新園
    鄉○○村○○路之際，為警臨檢查獲，並扣得非其所有之自
    備鑰匙1 支（機車已發還於車主）。
二、案經屏東縣警察局屏東分局報請臺灣屏東地方法院檢察署檢
    察官偵查起訴。
    理  由
壹、證據能力部分：
  一按被告以外之人（包括證人、鑑定人、告訴人、被害人及共
    同被告等）於審判外之陳述雖不符刑事訴訟法第159 條之1
    至之4 等4 條之規定，而經當事人於審判程序同意作為證據
    ，法院審酌該言詞陳述或書面陳述作成時之情況，認為適當
    者，亦得為證據；當事人、代理人或辯護人於法院調查證據
    時，知有刑事訴訟法第159 條第1 項不得為證據之情形，而
    未於言詞辯論終結前聲明異議者，視為有前項之同意，同法
    第159 條之5 定有明文。立法意旨在於傳聞證據未經當事人
    之反對詰問予以核實，原則上先予排除。惟若當事人已放棄
    反對詰問權，於審判程序中表明同意該等傳聞證據可作為證
    據；或於言詞辯論終結前未聲明異議，基於尊重當事人對傳
    聞證據之處分權，及證據資料愈豐富，愈有助於真實發見之
    理念，且強化言詞辯論主義，使訴訟程序得以順暢進行，上
    開傳聞證據亦均具有證據能力。
  二本件關於人證、物證及相關之書證等證據，就關於審判外之
    陳述部分，雖屬傳聞證據，不符刑事訴訟法第159 條之1 至
    之4 等4 條之規定，但其等所為之上開內容，當事人於審判
    程序經提示並告以要旨，且各經檢察官、辯護人及被告等人
    表示意見。當事人或辯護人已知上述筆錄乃傳聞證據，且均
    未於言詞辯論終結前對該等筆錄內容異議，本院審酌上開證
    據作成時，較無人情施壓或干擾，亦無不當取供之情形，認
    為以之作為本案之證據亦屬適當，依上開規定，應均具有證
    據能力。
貳、實體部分：
一、乙○○收受贓物部分：
  (一)訊據被告乙○○固對於上揭時、地騎乘前開贓車為警查獲等
    情不諱，惟矢口否認有何犯行，辯稱：該機車確係向丁○○
    所借，其不知道是贓車云云；經查，上開重型機車係孔莊麗
    雪所有，由甲○○所使用，於92年10月26日凌晨4 時許，停
    放在屏東縣東港鎮朝安里舊魚市場旁，而為丁○○所竊取，
    甲○○於當日上午12時30分許發現失竊而報案等情，已經證
    人甲○○於警詢、檢察官偵查中證述明確，而被告乙○○於
    歷次警詢、偵訊中均已表示，其知悉上開機車係偷竊所得（
    見92年11月11日警詢筆錄、93年3 月9 日偵訊筆錄）；另證
    人即交付該車於被告乙○○之丁○○於警詢中亦證稱：「我
    借給她使用時，我有告訴她，這部重機車XAT-789 號是我於
    東港鎮偷竊的，妳騎的時候要小心，注意不要被警方抓到。
    」等語，是被告乙○○所辯，顯係嗣後卸責之詞，不足採信
    ，其有贓物之認識，亦堪認定，本件事證明確，被告乙○○
    贓物犯行，堪以認定。
  (二)核被告乙○○所為，係犯刑法第349條第1項之收受贓物罪。
  (三)原審就被告乙○○收受贓物部分據以論罪科刑，固非無見。
    惟查被告乙○○係向丁○○收受贓物，詳如下述，原判決認
    被告乙○○係向不詳姓名之人收受贓物，而非向丁○○收受
    ，其事實之認定尚有未洽。檢察官就此部分上訴意旨，以原
    審量刑過輕，指摘原判決不當，雖無理由，但原判決既有上
    開可議之處，自仍應由本院將原判決關於乙○○收受贓物部
    分撤銷改判。爰審酌被告乙○○於本案原審審理中，飾詞卸
    責，浪費司法資源，態度不佳等一切情狀，仍依原審，量處
    有期徒刑5 月，並諭知如易科罰金，以300 元折算1 日。又
    被告乙○○前雖於85年間受有2 月之有期徒刑之宣告，惟業
    經3 年緩刑期滿未受撤銷，應以未受刑之宣告論，此有臺灣
    屏東地方法院檢察署刑案資料查註紀錄表及臺灣高等法院被
    告全國前案紀錄表各1 紙在卷可按，且本院認其乃因知識程
    度不足，有受人利用之嫌，信其經此偵、審程序及刑之宣告
    ，當知所惕勵，因認其宣告刑以暫不執行為宜，爰併諭知緩
    刑3 年，並依刑法第93條第1 項規定，宣告其於緩刑期內付
    保護管束。另扣案之鑰匙1 把，並無證據認係被告所有，爰
    不另為沒收之諭知，併予敘明。
二、乙○○偽證部分暨丙○○教唆頂替及偽證部分：
  (一)公訴意旨略以：丙○○曾於民國92年間，因犯竊盜罪，經台
    灣屏東地方法院判處有期徒刑5 月確定，於92年8 月28日執
    行完畢，詎猶不知悔改。緣乙○○騎乘贓車被查獲後，為脫
    免刑責，竟透過其友人丙○○，於同日凌晨2 時多許，至屏
    東縣新園鄉○○村○○路275 號丁○○住處，教唆丁○○出
    面頂替承認竊車，以隱避真正之竊盜嫌犯及乙○○之贓物罪
    嫌，丁○○同意後，即於同日上午，向警方供承該機車係其
    竊取，且係由其借予乙○○等語（丁○○涉嫌頂替罪嫌另為
    職權不起訴處分）。惟因丁○○於警訊另供稱有告知乙○○
    該機車係其竊取等情，致丁○○、乙○○分別經警方以竊盜
    及贓物罪嫌移送，並由台灣屏東地方法院檢察署以93年度偵
    字第271 號案件偵查。而乙○○、丙○○均明知前開機車實
    際上並非丁○○借予乙○○，竟於前開案件偵查中具結後，
    偽稱：前開機車確係丁○○於92年11月10日下午2 時30分許
    ，在屏東縣新園鄉○○村○○路275 號旁，借予乙○○等語
    ，而對於案情有重要關係之事項為虛偽陳述，致偵查有陷於
    錯誤之危險。認此部分被告乙○○所為，係犯刑法第168 條
    之偽證罪嫌。被告丙○○所為，則係犯刑法第29條第2 項、
    第164 條第2 項、第1 項之頂替罪嫌之教唆犯及第168 條之
    偽證罪嫌云云。
  (二)本件公訴人起訴，認被告乙○○偽證暨丙○○教唆頂替及偽
    證，無非以1.證人丁○○於警訊雖坦承該機車係其所竊，並
    於92年11月10日下午2 時30分許，在屏東縣新園鄉○○村○○路275 號旁，借予乙○○云云，惟其嗣於偵查中業已坦承
    ：其在警訊是因丙○○要求才擔下來，該機車非其竊取等語
    甚詳，核與證人即丁○○之母簡邱尾枝於偵查中證述情節相
    符。2.又丁○○於警訊雖供稱：該機車係其於92年10月25日
    晚上10時許，在屏東縣東港鎮朝安里舊魚市場處竊得云云，
    惟被害人甲○○於警訊及偵查中均證稱：其是在92年10月26
    日凌晨4 時許，將機車停放在屏東縣東港鎮朝安里舊魚市場
    那裡，於當日上午12時30分許發現失竊等語，丁○○供稱於
    92年10月25日晚上10時許即竊得該車，顯早於被害人機車失
    竊之時間，丁○○警訊自白顯非事實。3.再被告乙○○於警
    訊供稱其借車當時，丁○○將車鑰匙插在機車上，機車停放
    在其住處旁餿水桶旁邊，其有告訴丁○○說下午6 時許就會
    將機車歸還云云，惟丁○○於警訊卻供稱：其是將機車放置
    在自宅旁餿水桶旁邊，當時沒有插鑰匙在機車上，是其將鑰
    匙交給乙○○使用，乙○○沒有告訴其說何時歸還云云，2
    人供述明顯不符，顯見丁○○警訊自白非屬事實；4.再被告
    乙○○雖始終供稱該機車係向丁○○所借，惟被告乙○○與
    丙○○2 人關於借車前行蹤及借車原因，供述一再更改，且
    2 人說詞不符，堪認其2 人所述並非事實云云，資為論據。
  (三)按被告未經審判證明有罪確定前，推定其為無罪。犯罪事實
    應依證據認定之，無證據不得認定犯罪事實。又不能證明被
    告犯罪者，應諭知無罪之判決，刑事訴訟法第154 條、第
    301 條第1 項定有明文。刑事訴訟法上所謂認定犯罪事實之
    證據，係指足以認定被告確有犯罪行為之積極證據而言，如
    未能發現相當證據或證據不足以證明，自不能以推測或擬制
    之方法，以為裁判基礎，最高法院29年上字第3105號及40年
    台上字第86號分別著有判例；又認定不利於被告之事實，須
    依積極證據，苟積極證據不足為不利被告之認定時，即應為
    有利於被告之認定，更不必有何有利之證據，最高法院30年
    上字第816 號判例可資參照。
  (四)訊據被告乙○○否認有何偽證犯行，辯稱：該機車確係被告
    向丁○○所借，被告雖有在檢察官偵查中作證，但被告所陳
    述均屬事實，並非偽證；上訴人即被告丙○○固坦承被告乙○○為警查獲當天凌晨，確實有去找丁○○作證，並於檢察
    官偵查中為上開之證言等情，惟否認有偽證犯行，辯稱：該
    機車確係被告乙○○向丁○○所借云云，被告當天是向丁○○要求其講實話，並未要求其頂替，被告在檢察官偵查中所
    為之證言係事實等語。
  (五)經查：
    1.車牌號碼XAT-789 號重型機車，係孔莊麗雪所有，由甲○○所使用，於92年10月26日凌晨4 時許，停放在屏東縣東
      港鎮朝安里舊魚市場旁，而為丁○○所竊取，甲○○於當
      日上午12時30分許發現失竊等事實，已經證人丁○○於警
      詢中證稱：「我是於92年10月25日22時許，在屏東縣東港
      鎮朝安里舊漁市場偷竊XAT-789 號重機車使用。」，「乙○○告訴我要去找朋友，沒有機車可使用，所以才向我借
      該部車使用。」（見警詢卷第5 、6 頁），復於本院審理
      中證稱：「這部機車是我偷的，是乙○○跟我借的。」，
      「是丙○○要求我出面承認犯罪。」，「（當時為何沒有
      承認行竊？）當時是賢仔跟我說，是要我不要承認，所以
      我才沒有承認，但機車確實是我偷的」（見本院95年3 月
      16日審判筆錄）等情甚詳，核與被告乙○○於被警當場查
      獲後，於警詢中所稱：「我沒有偷竊這部XAT-789 號重機
      車，我是向丁○○借來使用的。」（見警詢卷第3 頁）一
      節相符。
    2.按被告乙○○係於92年11月11日1 時30分為警查獲，於同
      日3 時20分因其有喝酒，精神不好而拒絕製作筆錄，迄同
      日上午7 時30分製作警詢筆錄時即供稱該機車係向證人丁○○所借，此有警詢筆錄可稽。其於夜間在警局之時間內
      ，應無即時與其友人即被告丙○○取得連絡而由丙○○教
      唆丁○○出面頂替承認竊車，以隱避真正之竊盜嫌犯及乙○○之贓物罪嫌之可能。而被告乙○○如係向別人借車，
      並未向丁○○借車，則由被告乙○○直接供出該借其車之
      人即可，又何需為隱避真正之竊盜嫌犯而供出證人丁○○
      ？被告乙○○於警詢初詢時是否能以隱避真正之竊盜嫌犯
      之身分，及時編造一不相關之人為借其車之人，亦有可疑
      。按證人丁○○係58年1 月30日生，此有其年籍可稽，其
      於案發之92年11月11日，已年滿34歲，為有社會歷練之人
      ，其與被告乙○○或丙○○並無利害關係，又豈會無緣無
      故替被告乙○○或真正之竊盜嫌犯頂罪而充當證人？更何
      況證人丁○○於警詢中更證稱：「我借給她使用時，我有
      告訴她這部重機車是我偷竊的，妳騎的時候要小心，注意
      不要被警方抓到。」等語，證明被告乙○○有收受贓物之
      犯行，如其事先即受被告丙○○之教唆出面頂罪而與丙○○約好，以隱避真正之竊盜嫌犯及乙○○之贓物罪嫌之可
      能，又豈會明確供出乙○○對該贓車有贓物之認識？而使
      乙○○受刑事之追訴？
    3.證人丁○○於警訊供稱：該機車係其於92年10月25日晚上
      10時許，在屏東縣東港鎮朝安里舊魚市場處竊得云云，惟
      被害人甲○○於警訊及偵查中均證稱：其是在92年10月26
      日凌晨4 時許，將機車停放在屏東縣東港鎮朝安里舊魚市
      場那裡，於當日上午12時30分許發現失竊等語，是丁○○
      供稱於92年10月25日晚上10時許即竊得該車，固然早於被
      害人機車失竊之時間而有可疑，但一般人在計算期日，大
      致上均以晚上之時間即為當日之晚上，縱使已逾越晚上12
      時而在隔日凌晨0 時0 分1 秒起至隔日日出以前之夜間，
      仍將之視為當日晚上，此與數理上嚴格以晚間12時為劃分
      時日不同，則該車實際上雖係丁○○於92年10月26日凌晨
      4 時許所行竊，但證人丁○○因較無時間觀念（因同屬夜
      間），誤認其係於92年10月25日晚上10時許所竊得，亦甚
      有可能，不能因此即認其於警詢中之自白與事實不符。
    4.被告乙○○所供其向丁○○借車之經過雖前後不符，亦與
      證人丁○○於警詢中所證借乙○○該車之經過不同，又與
      被告丙○○所供關於借車前行蹤及借車原因，供述一再更
      改，且2 人說詞各異，但就其等所稱確係乙○○向丁○○
      借機車一節，則屬前後且彼此間互相吻合，尚不能以其等
      關於枝節上之差異，遽認被告乙○○及丙○○等2 人所言
      不實。至證人丁○○於偵查中雖供稱：「其在警訊是因丙○○要求才擔下來，該機車非其竊取」，於原審訊問時證
      稱：「是丙○○叫我擔這個罪」等語（此部分在原審之訊
      問筆錄未具結，姑不論其無證據能力）；證人即丁○○之
      母簡邱尾枝於偵查中亦證述：「丙○○與另人來我家要我
      兒子把罪擔下來。」云云，核與本院上開論述不符，且證
      人丁○○於本院審理中亦證稱：「（當時為何沒有承認行
      竊？）當時是賢仔跟我說，是要我不要承認，所以我才沒
      有承認，但機車確實是我偷的」等情（見本院95年3 月16
      日審判筆錄），足認證人丁○○與簡邱尾枝上開證言，與
      事實不符，尚不足為被告乙○○及丙○○等2 人不利認定
      之依據。
    5.被告丙○○於本院審理前，曾至丁○○所執行之臺灣屏東
      監獄竹田分監探視丁○○，就其等所為之對話內容，丁○○亦承認該機車係其與「僑仔」之人一同前往，由丁○○
      自己下手行竊，此有該錄音帶及錄音筆錄可資佐證，亦足
      證該車確係丁○○所行竊無疑。
    6.綜上所述，本院認上開機車確係被告乙○○向丁○○所借
      ，被告乙○○被警查獲後，被告丙○○係叫真正行竊之丁○○出面認罪；被告乙○○及丙○○於檢察官偵查中所為
      之證言亦無虛偽之陳述。此外本院復查無其他確切證據，
      足以認定該機車並非丁○○所竊，而係他人竊得後交付乙○○。以及乙○○為脫免刑責，透過丙○○，教唆丁○○
      出面頂替承認竊車，以隱避真正之竊盜嫌犯及乙○○之贓
      物罪嫌；又乙○○、丙○○均明知前開機車實際上並非丁○○借予乙○○，而故意為偽證之行為等犯行；被告乙○○被訴偽證部分暨丙○○被訴教唆頂替及偽證部分，均尚
      屬不能證明其等犯罪。
  (六)原審因而為被告乙○○被訴偽證部分無罪之判決，核無不合
    。檢察官上訴意旨，仍執前詞，指摘原判決此部分不當，為
    無理由，應予駁回。
  (七)原審就被告丙○○教唆頂替部分，未予詳察，遽為被告丙○○有罪之判決，尚有未洽；另就被告丙○○被訴偽證部分認
    為不構成犯罪，而不另為無罪之判決，則無不合。檢察官上
    訴意旨，以被告丙○○仍應構成偽證罪，指摘原判決不當，
    為無理由；被告丙○○上訴意旨，否認教唆頂替，則有理由
    ，自應由本院將原判決關於丙○○部分撤銷改判（公訴人認
    偽證部分因與教唆頂替部分有裁判上1 罪關係，應全部撤銷
    ），另為被告丙○○無罪之判決。
據上論結，應依刑事訴訟法第368 條、第369 條第1 項前段、第
364 條、第299 條第1 項前段、第301 第1 項，刑法第349 條第
1 項、第74 條 第1 款、第93條第1 項、第41條第1 項前段，罰
金罰鍰提高標準條例第1 條前段、第2 條，判決如主文。
本案經檢察官張金塗到庭執行職務。
中    華    民    國    95    年    3     月    23    日
            刑事第五庭  審判長法  官  曾永宗
                              法  官  陳  箐
                              法  官  任森銓
以上正本證明與原本無異。
收受贓物部分不得上訴。
其他部分，檢察官如不服本判決應於收受本判決後10日內向本院
提出上訴書狀，其未敘述上訴理由者，並得於提起上訴後10日內
向本院補提理由書狀（均須按他造當事人之人數附繕本）「切勿
逕送上級法院」。
中    華    民    國    95    年    3     月    23    日
                              書記官  蘇恒仁


司法院資訊處製作；財團法人民間司法改革基金會備份。
